【裁判字號】    98,交訴,61
【裁判日期】    981229
【裁判案由】    公共危險等
【裁判全文】
臺灣高雄地方法院刑事判決              98年度交訴字第61號
公  訴  人  臺灣高雄地方法院檢察署檢察官
被      告  乙○○
上列被告因公共危險等案件，經檢察官提起公訴（98年度調偵字
第545 號），本院判決如下：
    主  文
被告犯肇事致人傷害逃逸罪，處有期徒刑陸月，如易科罰金，以
新台幣壹仟元折算壹日；又犯過失傷害罪，處有期徒刑貳月，如
易科罰金，以新台幣壹仟元折算壹日；應執行有期徒刑柒月，如
易科罰金，以新台幣壹仟元折算壹日。
    事  實
一、乙○○於民國98年1 月7 日上午11時55分許，騎乘車牌號碼
    XUF-739 號重型機車（下稱系爭機車）沿高雄市○○區○○
    路175 巷由東往西行駛，行經該巷與該巷4 弄之交岔路口（
    下稱系爭交岔路口）時，本應注意行駛至交岔路口，未設標
    誌、標線或號誌劃分幹、支線道者，且車道數相同時，同為
    直行車者，左方車應暫停讓右方車先行，而依當時為晴天、
    日間自然光線、道路無障礙物、視距良好，客觀上並無不能
    注意之情形，竟疏未注意及此，而未暫停讓右方車先行即貿
    然通過路口，適有甲○○騎乘車牌號碼HR6-250 號重型機車
    沿高雄市○○區○○路175 巷4 弄由北往南行駛，甲○○行
    經無號誌之系爭交岔路口，原應減速慢行，作隨時停車之準
    備，而依上開天氣、光線、視距及有無障礙情形，客觀上亦
    無不能注意之情事，同疏未注意，未減速慢行作隨時停車之
    準備，貿然行駛通過系爭交岔路口，致乙○○所騎乘系爭機
    車之車頭在系爭交岔路口中間附近，撞擊甲○○所騎乘機車
    之左前側，甲○○因而人車倒地，機車自系爭交岔路口中間
    附近起，往南即原行駛方向留有約2.5 公尺之刮痕，甲○○
    並受有頭部撞擊併頭暈、右下腹壁擦傷約4 ×5 公分、腦震
    盪、左脛骨上、下端不完全骨折、雙肩不完全骨折、左橈骨
    上、下端不完全骨折之傷害（下稱系爭傷害），乙○○亦人
    車倒地，並受有後胸壁及下背挫傷之傷害之傷害（甲○○過
    失傷害部分未經起訴）。詎乙○○於肇事後，竟基於肇事逃
    逸之犯意，並未救護受傷之甲○○，或報警為適當之處置，
    即將傾倒之系爭機車扶起後，騎乘機車沿桂陽路175 巷由西
    往東方向行駛，逃離現場至居住在位於附近高雄市○○路
    175 巷4 弄32號之母親住處，嗣經附近住戶告知到場處理之
    警員而循線查獲。
二、案經甲○○訴由高雄市政府警察局小港分局移請臺灣高雄地
    方法院檢察署檢察官偵查起訴。
    理  由
一、證據能力之判斷：
    按被告以外之人於審判外之言詞或書面陳述，除法律有規定
    者外，依刑事訴訟法第159 條第1 項之規定，雖不得作為證
    據，但依同法第159 條之5 規定，經當事人於審判程序同意
    作為證據，法院審酌該言詞陳述或書面陳述作成時之情況，
    認為適當者，仍得作為證據。而本件關於告訴人甲○○於警
    詢中之陳述，被告於本院行準備程序時，已明確表示同意有
    證據能力（詳本院98年度審交訴第111 號卷【下稱審查卷】
    第17頁），本院審酌上開陳述作成時之情況均屬正常，且與
    本案相關之待證事實具有關連性，因認上開證據有證據能力
    。
二、事實之認定：
  (一)訊據被告乙○○對上開犯罪事實均坦承不諱，核與證人即告
    訴人甲○○證稱略以：伊於上開時間騎乘機車，沿高雄市○
    ○區○○路175 巷4 弄由北往南行駛，於系爭交岔路口與被
    告所騎乘之系爭機車發生擦撞，因而人車倒地，受有系爭傷
    害，被告倒下後將機車扶起，迴轉後騎乘機車往原前來方向
    離去，附近住處之人告知警方被告母親住處等語（詳98年度
    偵字第6795號卷【下稱偵查卷】第5 至6 頁、本院卷第34至
    36 頁 ）大致相符，且有道路交通事故現場圖、道路交通事
    故調查報告表(一)、(二)各1 份、甲○○受傷診斷證明書2 份、
    被告受傷診斷證明書1 份、車禍現場相片6 張、車禍後系爭
    機車相片3 張、高雄市政府交通局車輛行車事故鑑定委員會
    鑑定意見書1 份附卷可稽（詳偵查卷第7 至9 頁、第12至14
    頁、審查卷第23頁、本院卷第21至25頁），所承堪信為真實
    ，則依被告所承及上開事證，本件被告確有事實欄所載之過
    失傷害及肇事致人傷害逃逸犯行，應可認定。
  (二)按行車速度，依速限標誌或標線之規定，無速限標誌或標線
    者，行經設有彎道、坡路、狹路、狹橋、隧道、學校、醫院
    標誌之路段、道路施工路段、泥濘或積水道路、無號誌之交
    岔路口及其他人車擁擠處所，或因雨霧致視線不清或道路發
    生臨時障礙，均應減速慢行，作隨時停車之準備；汽車行至
    無號誌或號誌故障而無交通指揮人員指揮之交岔路口，支線
    道車應暫停讓幹線道車先行，未設標誌、標線或號誌劃分幹
    、支線道者，少線道車應暫停讓多線道先行，車道數相同時
    ，轉彎車應暫停讓直行車先行，同為直行車或轉彎車者，左
    方車應暫停讓右方車先行，道路交通安全規則第93條第1 項
    第2 款、第102 條第1 項第2 款前段分別定有明文。從而駕
    駛人行車至未設標誌、標線或號誌劃分幹、支線道，且車道
    數相同之交岔路口，同為直行車或轉彎車者，左方車應暫停
    讓右方車先行，右方車亦需減速慢行，作隨時停車之準備。
    而本件被告係沿高雄市○○區○○路175 巷由東往西行駛，
    告訴人係沿高雄市○○區○○路175 巷4 弄由北往南行駛，
    2 人皆係騎乘機車欲直行經過系爭交岔路口，而系爭路口並
    無設置標誌、標線等相關措施，此有高雄市政府交通局函附
    卷可稽（詳本院卷第26頁），且在系爭路口相交之高雄市○
    ○區○○路175 巷及該巷4 弄，均未劃設行車分向線，有現
    場相片附卷可稽（詳偵查卷第21至23頁），則該2 道路車道
    數亦屬相同，而進入系爭交岔路口前，被告在東，告訴人在
    北，是被告所騎乘之系爭機車屬左方車，依上規定應暫停禮
    讓告訴人所騎乘之右方車先行，告訴人所騎乘之機車雖屬右
    方車，然亦需減速慢行作隨時停車之準備，而當時係晴天、
    日間自然光線、道路無障礙物、視距良好，有道路交通事故
    調查報告表(一)附卷可稽（詳偵查卷第8 頁），客觀上並無不
    能注意上開應注意事項之情事，乃被告竟疏未注意禮讓告訴
    人所騎乘之右方車先行，告訴人亦疏未注意減速慢行作隨時
    停車之準備，皆貿然騎乘機車駛入系爭交岔路口，而肇致本
    件車禍之發生，並致告訴人受有系爭傷害，是被告上開疏未
    禮讓右方車先行之駕駛行為，告訴人上開未減速慢行作停車
    準備之駕駛行為，均有所過失，且被告之過失駕駛行為與告
    訴人所受之系爭傷害間，有相當因果關係，則被告有如事實
    欄所載之過失傷害犯行，亦可認定。
  (三)本件事證明確，被告有如事實欄所載之肇事致人傷害逃逸及
    過失傷害犯行，應可認定。
三、論罪科刑：
    核被告上開未禮讓右方車先行，致騎乘之系爭機車撞擊告訴
    人所騎乘機車，造成告訴人人車倒地受有系爭傷害之所為，
    係犯刑法第284 條第1 項之過失傷害罪；被告肇事後未救護
    告訴人或報警為適當處置而逃離現場之所為，係犯刑法第
    185 條之4 之肇事致人傷害逃逸罪。被告所犯過失傷害罪及
    肇事致人傷害逃逸罪間，犯意各別，行為互殊，應分論併罰
    。爰審酌被告騎乘機車，本應謹慎注意遵守交通規則，以維
    其他用路人之安全，竟疏未注意而肇事致告訴人受傷，而於
    肇事後逃逸，未能依法減損車禍所致損害，惟坦承犯罪，犯
    後態度尚佳，前無犯罪紀錄，有臺灣高等法院被告前案紀錄
    表附卷可稽（詳本院卷第4 頁），素行尚可，且告訴人之駕
    駛行為本身亦有所過失等一切情狀，分別量處如主文所示之
    刑，並諭知易科罰金折算標準及定應執行之刑。
據上論斷，應依刑事訴訟法第299 條第1 項前段，刑法第284 條
第1 項、第185 條之4 、第41條第1 項前段、第51條第5 款，刑
法施行法第1條之1，判決如主文。
本案經檢察官張志杰到庭執行職務。
中    華    民    國    98    年    12    月    29    日
                刑事第六庭審判長法  官  李璧君
                                法  官  曾鈴
                                法  官  鄭峻明
以上正本證明與原本無異。
如不服本判決應於收受判決後10日內向本院提出上訴書狀，並應
敘述具體理由。其未敘述上訴理由者，應於上訴期間屆滿後20日
內向本院補提理由書(均須按他造當事人之人數附繕本)「切勿逕
送上級法院」。
中    華    民    國    98    年    12    月    29    日
                                書記官  吳韻芳
所犯法條：
刑法第185條之4
駕駛動力交通工具肇事，致人死傷而逃逸者，處 6 月以上 5 年
以下有期徒刑。
刑法第284條
因過失傷害人者，處6 月以下有期徒刑、拘役或5 百元以下罰金
，致重傷者，處1 年以下有期徒刑、拘役或5 百元以下罰金。
從事業務之人，因業務上之過失傷害人者，處1 年以下有期徒刑
、拘役或1 千元以下罰金，致重傷者，處3 年以下有期徒刑、拘
役或2 千元以下罰金。


司法院資訊處製作；財團法人民間司法改革基金會備份。
